臺灣高等法院臺中分院刑事判決　　　 96年度交上易字第889號
上　訴　人
即　被　告　乙○○
　　　　　　　　　　號
選任辯護人　尤榮福律師
上列上訴人因過失致死案件，不服臺灣苗栗地方法院96年度交訴
字第4號中華民國96年3月30日第一審判決（起訴案號：臺灣苗栗
地方法院檢察署96年度偵字第160號），提起上訴， 本院判決如
下：
    主  文
原判決撤銷。
乙○○犯過失致人於死罪，處有期徒刑柒月。減為有期徒刑參月
又15日，如易科罰金，以新台幣1000元折算壹日。
    事  實
一、乙○○於民國95年7月18日晚上19時5分許，騎乘車牌號碼BJ
    8─110號機車，沿苗栗縣通霄鎮○○路，由西往東方向行駛
    ，行經苗栗縣通霄鎮○○路與崇仁路口時，其原應注意機車
    行進中駕駛人應注意車前狀況，隨時採取必要安全措施。而
    依當時情形又無不能注意之情事，竟疏於注意及此，而貿然
    通過路口，適有曾月娥騎乘車牌號碼PD6-983 號重型機車沿
    苗栗縣通霄鎮○○路由東往西方向行駛，至前開路口欲左轉
    崇仁路時，亦未注意轉彎車應讓直行車先行，致兩車均煞避
    不及，乙○○所騎乘機車之車頭撞擊曾月娥所騎乘機車之右
    側，致曾月娥人車倒地後，受有蜘蛛膜下出血、硬腦膜下腔
    出血、左側鎖骨骨折等傷害，經送光田綜合醫院救治，仍因
    中樞神經衰竭延至同日21時11分許不治死亡。
二、案經苗栗縣政府警察局通霄分局報告臺灣苗栗地方法院檢察
    署檢察官偵查起訴。
    理  由
一、訊據被告乙○○業就上開事實坦承不諱，並有交通事故調查
    報告表（一）（二）附現場圖各1份、 現場暨車損照片共32
    張附卷可稽。另本件車禍被害人曾月娥因此受傷死亡，亦經
    檢察官督同檢驗員相驗屬實，製有相驗筆錄、相驗屍體證明
    書、驗斷書在卷可憑。又本件經送台灣省竹苗區車輛行車事
    故鑑定委員會鑑定及送台灣省車輛行車事故覆議鑑定委員會
    覆議，均為相同之認定，有台灣省竹苗區車輛行車事故鑑定
    委員會95年9月18日竹苗鑑950531字第095503485號函及台灣
    省車輛行車事故覆議鑑定委員會95年11月16日府覆議字第09
    50100958號函所附之鑑定意見書各1份在卷可按。 再被害人
    曾月娥確因本件車禍，中樞神經衰竭致死，亦有法醫驗斷書
    在卷足憑。則被告過失駕車肇事行為，與被害人之死亡結果
    間，自具有相當因果關係。被害人就本件車禍之發生雖亦有
    過失，亦不能因此解免被告之過失責任。是被告所涉過失致
    死犯行已臻明確，其自白與事實相符，可以採信。本案事證
    明確，應依法論科。
二、(一)按刑法第276條第2項之所謂「業務」，係指個人基於其社
    會地位繼續反覆所執行之事務，包括主要業務及其附隨之準
    備工作與輔助事務在內。此項附隨之事務，並非漫無限制，
    必須與其主要業務有直接、密切之關係者，始可包含在業務
    概念中，而認其屬業務之範圍，最高法院89年臺上字第8075
    號判例意旨，可資參照。查被告乙○○固為建材行之司機，
    以駕駛貨車載運建材為業，然被告並非以經常騎乘機車為繼
    續反覆執行其載運建材業務之方法，甚或亦非屬以騎乘機車
    為與載運建材業務相關之準備工作或輔助事務之執行方式，
    僅係因於下班後欲前往與朋友聚會，而單純以機車為往來之
    交通工具（ 見95年度相字第349號相驗卷宗，95年7月19 日
    訊問筆錄第4頁），自不能謂騎乘機車係被告之附隨業務 。
    是核其所為，應係犯刑法第276條第1項之過失致人於死罪，
    檢察官起訴書認被告涉犯刑法第276條第2項之業務過失致人
    於死罪嫌，容有誤會，惟其基本社會事實相同，且公訴人已
    於原審審理時認為被告所犯應非屬業務範圍，當庭更正被告
    所犯法條為刑法第276條第1項之過失致人於死罪，基於檢察
    一體之原則， 是本院自無庸再援引刑事訴訟法第300條規定
    變更起訴法條之必要，特此敘明。(二)又被告犯罪時間在中華
    民國96年4月24日以前，合於減刑條件，應予以減刑 ，爰依
    中華民國96年罪犯減刑條例第2條第1項第3款予以減刑。 原
    審認上訴人罪證明確，予以論罪科刑，固非無見，惟查原審
    未及依上開中華民國96年罪犯減刑條例予以減刑，尚有未洽
    。上訴人上訴意旨指摘量刑過重，雖無可取，惟原判決既有
    可議，即無可維持，自應由本院加以撤銷改判。爰審酌被告
    並無前科，有台灣高等法院被告前案紀錄表1紙在卷可稽 ，
    素行良好，暨考量告訴人所受之損害，及保險公司業已理賠
    強制保險金150萬元予被害人家屬收受等情，業據告訴人陳
    述明確，及被告造成本次車禍之過失程度、事後其雖願以保
    險公司給付告訴人外，尚另外分期給付新台幣70萬元予告訴
    人，惟告訴人未能接受，以致未與告訴人達成和解，並斟酌
    被告生活狀況、品行、智識程度、坦承犯行之犯後態度等一
    切情狀，量處如主文所示之刑，並諭知易科罰金之折算標準
    ，以資懲儆。
據上論結，應依刑事訴訟法第369條第一項前段、第364條、第29
9條第一項前段、刑法第276 條第1 項、刑法第41條第1項前段，
中華民國96年罪犯減刑條例第2條第1項第3款、第7條、第9條 ，
判決如主文。
本案經檢察官甲○○到庭執行職務。
中　　華　　民　　國　　96　　年　　7 　　月　　17 　日
            刑事第二庭    審判長法　官  李  璋  鵬
                                法　官  胡  森  田
                                法　官  蕭  錦  鍾
上列正本證明與原本無異。
不得上訴。
                                書記官  蕭  訓  慧
中　　華　　民　　國　　96　　年　　7　　 月　　19　 日
